臺灣橋頭地方法院民事判決
                                      110年度訴字第866號
原      告  劉壽美
被      告  王金星
訴訟代理人  陳永祥律師
上列當事人間請求履行契約事件，本院於民國111年6月15日言詞
辯論終結，判決如下：
    主  文
一、被告應給付原告新臺幣680,000元，及其中新臺幣595,000元
    自民國110年7月24日起，其中新臺幣85,000元自本判決確定
    翌日起，均至清償日止，按年息5%計算之利息。
二、被告應自民國110年6月30日起至民國112年12月31日止，按
    月於每月末日前給付原告新臺幣35,000元。
三、原告其餘之訴駁回。　　　　
四、訴訟費用由被告負擔。
五、本判決第一項於原告以新臺幣220,000元為被告供擔保後，
    得假執行；但被告如以新臺幣680,000元為原告預供擔保，
    得免為假執行。
六、本判決第二項於原告屆期分別以新臺幣11,000元為被告供擔
    保後，得假執行；但被告如以各期新臺幣35,000元為原告預
    供擔保，得免為假執行。
七、原告其餘假執行之聲請駁回。　　
    事實及理由
一、原告主張：兩造前為情侶，被告原先即有按月給付原告生活
    費，嗣因被告情感生變，要求原告搬離兩人居所，遂於民國
    108年6月12日簽立協議切結書1紙予原告，內容為：「本人
    王金星自108年6月起至112年12月底，每月底支付劉壽美新
    臺幣（下同）35,000元整，如毀約願付雙倍賠償，為此聲明
    特立此書」等語（下稱系爭切結書），同意按月給付原告生
    活費35,000元。詎被告自108年9月起即拒絕給付，經原告起
    訴請求被告依系爭切結書約定給付自108年9月至同年12月之
    生活費及違約金共計280,000元，本院以109年度岡簡字第23
    4 號、109年度簡上字第190號確定判決判命被告給付108年9
     月至同年12月之生活費140,000元，違約金則酌減為每月5,
    000元，合計應給付原告160,000元（下稱前案訴訟）。惟於
    前案訴訟確定後，被告仍未依系爭切結書給付原告自109年1
    月至110年5月之生活費，顯見被告無給付之意願，原告有預
    為請求之必要。為此，爰依系爭切結書、民事訴訟法第246 
    條規定，提起本件訴訟，請求被告給付自109年1月至110年5
    月之生活費，及依前案訴訟判決按月給付違約金5,000元，
    合計680,000元【計算式：（35,000元+5,000元）×l7月＝680
    ,000元】，並預為請求110年6月至112年12月之生活費計1,0
    85,000元（計算式：35,000元×31月＝1,085,000元）。並聲
    明：㈠被告應給付原告680,000元，及其中595,000元自起訴
    狀繕本送達翌日起，其中85,000元自本判決確定翌日起，均
    至清償日止，按年息5%計算之利息。㈡被告應給付原告1,085
    ,000元。㈢願供擔保，請准宣告假執行。
二、被告則以：被告已給付系爭切結書所載之總金額1,925,000
    元予原告，前案訴訟卻認定被告給付之款項係為清償兩造間
    借款，而非系爭切結書債務，應有違誤。原告是否曾借款予
    被告，非前案訴訟重要爭點，前案訴訟亦未就兩造間存有消
    費借貸關係進行實質攻防舉證，故前案訴訟之判決理由於本
    案並無爭點效適用。原告未就兩造間成立消費借貸關係之構
    成要件事實為舉證，不得於受領系爭切結書總額1,925,000
    元後，又重複請求等語，資為抗辯，並聲明：㈠原告之訴駁
    回。㈡願供擔保，請准宣告免為假執行。
三、兩造不爭執之事項：
  ㈠兩造前為男女朋友。
  ㈡被告自106年2月起至107年9月，每月匯款20,000元、自107年
    11月起至108年5月止，每月匯款35,000元予原告。
  ㈢被告於108年6月12日簽立系爭切結書予原告，內容為：「本
    人王金星自民國108年6月起至112年12月底，每月底支付劉
    壽美新臺幣參萬伍仟元正，如毀約願付雙倍賠償，為此聲明
    特立此書」等語。
  ㈣原告先後於107年10月29日、107年10月31日、108年1月15日
    匯款600,000元、265,000元、146,500元予被告。
  ㈤被告先後於108年6月13日、108年6月28日、108年7月1 日、1
    08年9月9日匯款150,000元、95,000元、680,000元、200,00
    0元予原告。
  ㈥被告於107年10月6日向訴外人曾駿龍買受房屋。
  ㈦被告於108年7月2日匯款1,000,000元予訴外人即原告女兒李
    采霖。
  ㈧原告前依系爭切結書起訴請求被告給付自108 年9 月起至同
    年12月之費用及違約金各140,000元，共計280,000元。經本
    院109年度岡簡字第234號判決判命被告給付費用140,000元
    ，違約金則酌減為每月5,000元，合計應給付原告160,000元
    。嗣被告提起上訴，經本院109 年度簡上字第190 號判決上
    訴駁回而確定。　　
四、本件之爭點：
  ㈠前案訴訟之判決理由於本案有無爭點效？
  ㈡原告依系爭切結書、民事訴訟法第246條規定，請求被告給付
    自109年1月至110年5月之生活費及違約金680,000元，及預
    為請求110年6月至112年12月之生活費1,085,000元，有無理
    由？
五、本院之判斷：
  ㈠前案訴訟之判決理由於本案有無爭點效？
　　按法院於確定判決理由中，對訴訟標的以外當事人所主張或
    抗辯之重要爭點，本於兩造辯論所為之判斷結果，除有顯然
    違背法令，或當事人提出新訴訟資料足以推翻原判斷之情形
    外，於同一當事人間，就與該重要爭點有關之他訴訟，不得
    再為相反之主張，法院亦不得作相異之判斷，此源於訴訟上
    誠信原則及當事人公平之訴訟法理，避免紛爭反覆發生，以
    達「一次解決紛爭」所生之一種判決效力（拘束力），即所
    謂「爭點效」，亦當為程序法所容許。經查：
  ⒈被告辯稱其已分別於108年6月13日、108年6月28日、108年7
    月1日匯款150,000元、95,000元、680,000元予原告，於108
    年7月2日匯款1,000,000元予李采霖，付清系爭切結書所載
    總金額等語，為原告所否認，並主張被告上開給付款項，均
    係清償被告先前借款，則被告給付上開款項之原因，究係給
    付系爭切結書總金額，抑或清償積欠原告之借款，乃本件之
    重要爭點。又參諸兩造於前案訴訟中，就此重要爭點所為攻
    防辯論，被告於109年7月21日提出民事答辯狀陳稱：「被告
    已於108年6月28日、108年7月1日、108年7月2 日、108年9
    月9日分別匯款95,000元、680,000元、1,000,000元、200,0
    00元予原告，共計1,975,000元，除提前將系爭切結書款項
    支付原告，並多支付5萬元。」等語（見前案訴訟一審卷第2
    1至22頁）。原告則於同年月22日辯論期日主張：「被告自1
    02年間陸續向原告借款，最後一次是被告購買房屋時，原告
    於107年10月29日、同年月31日匯款600,000元、265,000元
    予被告，並交付1,000,000現金予被告」，並庭呈108年1月1
    5日匯款146,500元予被告之匯款單據（見前案訴訟一審卷第
    19頁反面至20頁）；及於同年8月26日提出民事準備書狀主
    張略以：「被告於108年6月28日匯款95,000元，係因原告要
    求被告一次給付3個月之生活費105,000元，此部分尚短少10
    ,000元；而原告前後借款1,865,000元予被告，被告在108年
    7月1日、108年7月2日各匯款680,000元、1,000,000元予原
    告以清償借款後，尚積欠185,000元，被告始會於108年9月9
    日，再匯款200,000元予原告。」等語（見前案訴訟一審卷
    第35至38頁）。前案訴訟一審並於109年9月9日訊問證人李
    采霖有關被告107年間購屋之資金支付，及被告匯款1,000,0
    00元至證人李采霖帳戶之相關事宜（見前案訴訟一審卷第51
    至52頁）。被告後於該案二審110 年4 月7 日言詞辯論期日
    提出民事辯論意旨狀，抗辯：「被告陸續於108年6月13日、
    108年6月28日、108年7月1日匯款150,000元、95,000元、68
    0,000元予原告，於108年7月2日匯款1,000,000元至李采霖
    帳戶，如數給付系爭切結書款項，並於108年9月9日匯款200
    ,000元予原告，作為搬家費用。」等語（見前案訴訟二審卷
    第87至89頁）；原告則當庭陳稱：「被告108 年6 月13日所
    匯款項與本案無關，108年9月9日匯款200,000元則為積欠之
    購屋款項，於108年7月2日將1,000,000元匯至李采霖帳戶，
    係因李采霖有親見原告交付現金1,000,000元予被告。」等
    語（見前案訴訟二審卷第80至81頁）。足認兩造於前案訴訟
    就被告於108年6月13日、108年6月28日、108 年7月1日、10
    8年9月9日匯款150,000元、95,000元、680,000元、200,000
    元予原告，及於108年7月2日匯款1,000,000元予李采霖之原
    因已為充分攻防。
  ⒉被告雖於本件訴訟中辯稱：原告於108年1月15日匯款146,500
    元予被告，並非被告向原告借款，而是訴外人葉峰旗向原告
    借款等語，惟為原告所否認。證人葉峰旗亦於本院證稱：伊
    跟被告借過很多次錢，伊會簽借據給被告，款項亦由被告交
    付予伊。被告曾表示要借款予伊之金額不夠，要向別人借，
    是收了幾次利息之後，伊才知道錢是原告的，伊當著被告與
    被告朋友的面把錢還給原告，這次借款時間伊不記得，還款
    金額為150,000元、還款日期為109年5月1日（證人當庭查看
    手機確認還款金額及時間），原告有將本票及質押、質借物
    品返還予伊，伊才確認這次被告錢是跟原告借的，伊只有這
    次是把錢還給原告，其他次都是還給被告。伊借款次數太多
    ，記不清楚被告告訴伊錢不夠的那次，跟伊還錢予原告的這
    次，是不是同一次等語（見本院卷第61至64頁），可知證人
    葉峰旗雖曾還款予原告，惟證人葉峰旗均係以被告為借款對
    象，僅被告另向原告借款週轉，以交付證人葉峰旗，被告上
    開所辯與證人葉峰旗所述不符，已非可採；況證人葉峰旗亦
    未能確認其還款予原告之該次借款時間為何，無從證明原告
    於108年1月15日匯予被告之146,500元即為證人葉峰旗之借
    款，上開證詞自不足為有利被告之認定。至被告提出兩造10
    8年2月26日對話紀錄（見本院110年度訴字第867號卷第127
    頁），欲證明原告早已知悉借款人為葉峰旗，惟原告係108
    年1月15日匯款146,500元予被告，距該對話紀錄時間已隔月
    餘，該對話紀錄實無從證明原告匯款時即知被告欲以該筆款
    項做何用途；再證人葉峰旗係以被告為借款債權人，僅被告
    向原告借款週轉以交付證人葉峰旗乙情，業據證人葉峰旗證
    述明確，則無論原告就借款人為葉峰旗一事是否知情，均不
    影響原告108年1月15日匯予被告之款項，屬兩造間消費借貸
    之認定。
  ⒊前案訴訟依據兩造所提證據資料及辯論結果，認定被告先後
    於108年6月13日、108年6月28日、108年7月1日、108年7月2
    日、108年9月9日匯款150,000元、95,000元、680,000 元、
    1,000,000元、200,000元，合計2,125,000元予原告，係給
    付系爭切結書前3個月款項105,000元、清償108年1月15日借
    款150,000元及購屋借款1,865,000元（見前案訴訟二審判決
    第4頁），既被告於本件訴訟中並未提出其他足以推翻該判
    斷之新訴訟資料，依上開說明，前案訴訟判決就上開爭點之
    判斷，於本件即有爭點效之適用，被告不得再為相反之主張
    ，本院亦不得作相異之判斷。
  ㈡原告依系爭切結書、民事訴訟法第246 條規定，請求被告給
    付自109年1月至110年5月之生活費及違約金680,000元，及
    預為請求110年6月至112 年12月之生活費1,085,000元，有
    無理由？
  ⒈按約定之違約金過高者，法院得減至相當之數額，為民法第2
    52 條所明定。約定之違約金是否過高，無論其性質係損害
    賠償額預定或懲罰性約定，均須依一般客觀事實、社會經濟
    狀況、當事人所受損害情形及債務人如能依約履行時，債權
    人可得享受之一切利益，以為衡量標準（最高法院108 年台
    上字第1047號判決意旨參照）。系爭切結書約定被告「如毀
    約願付雙倍賠償」，核屬違約金之性質，本院斟酌原告自陳
    被告依系爭切結書給付之35,000元為生活費性質，認上開違
    約金應酌減為5,000元為當。又被告於108年6月13日、同年6
    月28日、同年7月1日、同年7月2日、同年9月9日交予原告2,
    125,000元，係為給付系爭切結書前3個月款項，及清償積欠
    原告之借款，業據認定如前，是被告尚未付清系爭切結書所
    載全部款項，且自109年1月後即未再依系爭切結書給付，原
    告請求被告給付自109年1月至110年5月之生活費595,000元
    （計算式：35,000元×l7月＝595,000元）及違約金85,000元
    （計算式：5,000元×l7月＝85,000元），合計680,000元，及
    其中生活費595,000元自起訴狀繕本送達翌日即110年7月24
    日（見審訴卷第49頁）起算，其中違約金85,000元自本判決
    確定翌日起算之遲延利息，為有理由，應予准許。
  ⒉次按請求將來給付之訴，以有預為請求之必要者為限，得提
    起之，民事訴訟法第246 條定有明文。經查，就原告自110 
    年6 月至112 年12月之生活費請求，雖有部分尚未到期，但
    被告於前案訴訟判決確定後，仍拒絕依系爭切結書約定按月
    給付原告35,000元，足認被告確有到期不履行之虞，原告有
    預為請求之必要。又系爭切結書對於被告未按月給付之情形
    ，未經約明「如有1期未履行者，其餘各期均視為到期」之
    加速條款，自屬附期限之請求權，並不能使被告喪失期限利
    益，故原告僅能請求被告於債務將來到期時為給付，而非請
    求被告現在一次全部給付。從而，原告依據系爭切結書約定
    ，得請求被告自110年6月30日起至112年12月31日止，按月
    於每月末日給付原告35,000元，逾此範圍之請求，則無理由
    ，應予駁回。　　
六、綜上所述，原告依系爭切結書、民事訴訟法第246 條規定，
    求為判決如主文第1、2項所示，為有理由，應予准許。逾此
    部分之請求，則無理由，應予駁回。
七、兩造均陳明願供擔保，各聲請宣告准予假執行及免為假執行
    ，經核均無不合，爰分別酌定相當之擔保金額併准許之。原
    告敗訴部分，假執行之聲請失所附麗，應併予駁回。
八、本件事證已臻明確，兩造其餘主張陳述及所提之證據，經審
    酌後於本件判決結果無影響，爰不逐一論述，附此敘明。
九、據上論結，原告之訴為一部有理由，一部無理由，判決如主
    文。
中　　華　　民　　國　　111 　年　　6 　　月　　29　　日
                  民事第二庭  審判長法  官 謝文嵐
                                    法  官 周佳佩
                                    法  官 許家菱
以上正本係照原本作成。
如對本判決上訴，須於判決送達後20日內向本院提出上訴狀。如
委任律師提起上訴者，應一併繳納上訴審裁判費。
中　　華　　民　　國　　111 　年　　6 　　月　　30　　日
                                     書記官 劉國偉